【裁判字號】    97,訴,97
【裁判日期】    970516
【裁判案由】    所有權移轉登記
【裁判全文】
臺灣雲林地方法院民事裁定                97年度訴字第97號
原      告  甲○○
            丙○○
上列二人共同
訴訟代理人  林重仁律師
被      告  乙○○    住雲林縣.
訴訟代理人  簡維弘律師
複代理人    高志明律師
上列當事人間請求所有權移轉登記事件，本院裁定如下：
    主      文
原告之訴駁回。
訴訟費用新臺幣萬貳仟捌佰柒拾陸元由原告甲○○負擔百分之
四十八點三九（即壹萬伍仟玖佰零玖元，元以下四捨五入），餘
由原告丙○○負擔。
    事實及理由
一、原告起訴主張：
    (一)原告甲○○於民國75年10月24日與被告、訴外人吳春綢就
      坐落雲林縣虎尾鎮○○○段139 之1 地號（下稱139 之1
      地號土地）及同段137 之36地號土地（下稱137 之36地號
      土地）東南角面臨高速公路斗南交流道如附圖一斜線位置
      之土地寬23公尺、深28公尺包含國有土地合計面積192.39
      坪之土地，簽訂土地買賣契約書，並於本院公證處作成75
      年度公字第1166號公證書。
    (二)原告丙○○於77年3 月11日與被告、訴外人吳春綢就139
      之1 地號及137 之36地號土地東南角出售予甲○○之土地
      界線起，3 棟既成農舍鐵厝及其坐落基地面臨高速公路交
      流道寬約15公尺（自東南側外壁起至西北側鄰棟交接共同
      壁之壁心止）、深28公尺之土地，及該3 棟農舍28公尺地
      界線起12公尺深之平行線部分面積483 平方公尺（折合約
      146.1075坪）之土地，以新臺幣2,400,000 元之買賣價金
      簽訂土地買賣契約書，並於本院作成77年度公字第168 號
      公證書。
    (三)嗣於89年農業發展條例修正，原告遂於90年間起訴請求被
      告履行上開契約內容，兩造於91年6 月17日在臺灣高等法
      院臺南分院（下稱臺南高分院）成立和解。然原告持和解
      筆錄向雲林縣虎尾地政事務所申請分割移轉登記，經地政
      機關以系爭2 筆土地係不規則圖形，依臺南高分院和解筆
      錄內之土地分割略圖，訴訟當事人只註明土地分割單邊長
      度與寬度，另邊長度與寬度未註明為由，否准原告之申請
      。上開和解內容既經地政機關以分割圖形無法確定為由否
      准登記，即部分和解內容不明確，原告爰就不明確部分再
      行起訴。
    並聲明：1.被告應將坐落137 之36地號土地內如附圖二所示
    A 部分及139 之1 地號土地內如附圖二所示B 部分土地，移
    轉登記予原告甲○○。2.被告應將坐落137 之36地號土地內
    如附圖二所示C 部分及139 之1 地號土地如附圖二所示D 部
    分土地，移轉登記予原告丙○○。3.訴訟費用由被告負擔。
二、被告方面則以：本件業經臺南高分院成立和解確定，原告再
    行起訴，違反一事不再理原則等語資為抗辯。並聲明：1.原
    告之訴駁回。2.訴訟費用由原告負擔。
三、本院之判斷：
    (一)按訴訟標的為確定判決之效力所及者，法院應以裁定駁回
      之；又除別有規定外，確定之終局判決就經裁判之訴訟標
      的，有既判力；和解成立者，與確定判決有同一之效力，
      民事訴訟法第249 條第1 項第7 款、第400 條第1 項及第
      380 條第1 項亦定有明文。是和解一經成立，和解標的之
      權利或法律關係，即生確定之效果，不論和解成立前該權
      利或法律關係之存否及其內容如何，和解成立後悉依和解
      定之，當事人不得就該法律關係更行起訴。
    (二)本件原告與被告就本件所有權移轉登記事件，前於91年間
      經原告提起訴訟，經本院以90年度訴字第506 號判決駁回
      原告之訴，原告上訴臺南高分院後，於91年6 月17日成立
      和解，其和解內容如附件和解筆錄所示，業據本院依職權
      調閱臺南高分院91年度上字第56號、本院90年度訴字第50
      6 號民事卷宗核閱屬實，並有該和解筆錄1 份附卷可稽。
      是兩造就所有權移轉登記請求權既已成立和解，即具有與
      確定判決同一之效力，原告復於本案主張所有權移轉登記
      請求權，其訴訟標的即為前案既判力所及，揆諸前揭規定
      ，其訴為不合法。
    (三)原告雖主張原和解筆錄記載之內容不明確，致無法執行，
      得就不明確部分再行起訴云云。然兩造已成立訴訟上之和
      解，縱和解內容有不明確、無法執行之情形，致和解有無
      效或得撤銷之原因，當事人僅得依民事訴訟法第380 條第
      2 項請求繼續審判，於和解經確認為無效或撤銷前，該訴
      訟上之和解仍具有形式上之確定力，原告就同一訴訟標的
      再行起訴，自違反一事不再理之原則，故原告之上開主張
      ，為本院所不採。
    (四)綜上所述，原告之訴為不合法，應予駁回
四、依民事訴訟法第95條、第78條、第85條第1 項、第249 條第
    1 項第7 款，裁定如主文。
中    華    民    國    97    年    5     月    16    日
                  民事第二庭    法  官  楊欣怡
如對本裁定抗告須於裁定送達後10日內向本院提出抗告狀，並繳
納抗告費新臺幣1,000元。
中    華    民    國    97    年    5     月    16    日
                                書記官  林美鳳


司法院資訊處製作；財團法人民間司法改革基金會備份。
